【裁判字號】    98,台上,6225
【裁判日期】    981022
【裁判案由】    違反毒品危害防制條例
【裁判全文】
最高法院刑事判決            九十八年度台上字第六二二五號
上  訴  人  甲○○
上列上訴人因違反毒品危害防制條例案件，不服台灣高等法院中
華民國九十八年九月一日第二審判決（九十八年度上訴字第二六
五五號，起訴案號：台灣板橋地方法院檢察署九十七年度偵字第
二九三０一號），提起上訴，本院判決如下：
    主  文
上訴駁回。
    理  由
按刑事訴訟法第三百七十七條規定：上訴於第三審法院，非以判
決違背法令為理由不得為之；是提起第三審上訴，應以原判決違
背法令為理由，係屬法定要件；如果上訴理由書狀並未依據卷內
訴訟資料具體指摘原判決不適用何種法則或如何適用不當，或所
指摘原判決違法情事顯與法律規定得為第三審上訴理由之違法情
形不相適合時，均應認其上訴為違背法律上之程式，予以駁回。
本件原判決撤銷第一審諭知上訴人甲○○無罪之判決，改判依想
像競合犯之規定，從一重論處上訴人意圖販賣而持有第一級毒品
罪刑（累犯，處有期徒刑十二年，並為相關從刑之宣告），已詳
敘其調查證據之結果及證據取捨並認定事實之理由；所為論斷，
均有卷存證據資料可資覆按。從形式上觀察，原判決並無違背法
令之情形。上訴人之上訴意旨略稱：(一)上訴人係將第一級毒品海
洛因摻於香菸內施用，並非以靜脈注射，且點燃施用時，定有部
分飄散於空氣中，上訴人不會吸入全部毒品。原判決以上訴人若
一日施用逾一公克，性命堪虞等情，認定上訴人辯稱供自己施用
之詞不足採，有違經驗及論理法則。(二)上訴人自始即稱：扣案毒
品係陳春豊（已逝）向其借款新台幣八十萬元而質押於上訴人，
應屬上訴人所有，上訴人自得施用之。原判決卻認上訴人不可持
之施用，其認定與事實有違。(三)原判決既認檢察官未提出電子磅
秤、分裝袋或通聯紀錄等足以證明上訴人意圖販毒之證據，足見
上訴人並非意圖販賣而持有扣案毒品。否則，無電子磅秤、分裝
袋、行動電話，如何販賣毒品？原判決以擬制推測之方法認定上
訴人犯罪，有違證據法則。(四)上訴人於民國九十八年七月二十日
原審準備程序期日經提訊後，於同年月二十七日解還台灣宜蘭監
獄，至同年七月三十一日再經原審借提寄押在台灣台北看守所；
迄同年八月十一日原審審判期日止，上訴人未收受原審審判期日
傳票之送達。原審率於九十八年八月十一日辯論終結，訴訟程序
顯然違法且剝奪上訴人受公平審判之保障等語。
惟查：原判決依憑上訴人之部分供述，卷附搜索扣押筆錄、扣押
物品目錄表、法務部調查局濫用藥物實驗室鑑定書、內政部警政
署刑事警察局鑑定書及扣案之第一級毒品海洛因二十包（鑑定結
果：淨重共一四五點六公克）、第二級毒品甲基安非他命二包（
鑑定結果：淨重共一九點一公克）等各項證據資料，於理由欄詳
敘認定上訴人係意圖販賣而同時持有扣案之第一級毒品、第二級
毒品等犯行之理由；對於上訴人否認犯罪所辯：扣案之毒品係供
自己施用，因恐遭其配偶發現，故攜至劉光夏（業經檢察官為不
起訴處分確定）住處藏放等語，如何與事實不符而無足採等情，
逐一予以指駁；另敘明檢察官雖未提出通聯紀錄、電子磅秤、分
裝袋等物，然不足憑為上訴人有利認定之理由（見原判決理由欄
貳之一(二)1.2.(三)）。經核俱與卷內資料相符，原判決並無理由不
備、理由矛盾、違背證據法則或不適用法則、適用法則不當之違
誤。又依原判決認定之事實，上訴人係攜帶扣案之毒品，在劉光
夏住處被查獲（見原判決事實欄二）；原判決並未認定上訴人被
查獲當時，係前往劉光夏住處販賣扣案之毒品。則原判決以本件
縱未查得電子磅秤等物，亦無從為上訴人有利之認定等情，所為
論斷，並未悖於經驗及論理法則。上訴意旨(一)至(三)就原審採證認
事職權之適法行使及原判決已明白論斷之事項，重為事實上之爭
執，均非適法之第三審上訴理由。至於第一次審判期日之傳票，
除刑法第六十一條所列各罪之案件外，至遲應於七日前送達，為
刑事訴訟法第二百七十二條所明定。依同法第三百六十四條規定
，第二審之審判亦有其適用。此項就審期間，係為保障被告之訴
訟權益而設，使被告有充分之時間準備實行其防禦權，不因被告
身受羈押或因他案在監執行而可任意剝奪。本件上訴人意圖販賣
而持有第一級毒品、第二級毒品，所犯之罪非屬刑法第六十一條
之案件，故其第一次審判期日之傳票，至遲應於七日前送達。原
審第一次審判期日定於九十八年八月十一日上午十時二十分，惟
該日之傳票係同年九月四日始送達另案在台灣宜蘭監獄執行之上
訴人（見原審卷第一一三頁）；則原審於九十八年八月十一日上
午簽發提票派警提解上訴人到庭進行審理，並於當日上午宣示辯
論終結而於同年九月一日宣判，已因上訴人第一次審判期日就審
期間不足七日，致所踐行之訴訟程序有瑕疵。然按訴訟程序違背
法令屬於刑事訴訟法第三百七十九條以外之情形而顯然於判決無
影響者，不得為第三審之上訴理由，刑事訴訟法第三百八十條定
有明文。若被告先前曾到庭陳述，已有充分之時間行使其防禦權
，且對於就審期間之不足均無異議，仍參與辯論，應認其訴訟程
序上之瑕疵，顯然於判決無影響。本件上訴人於上開審判期日參
與辯論，並由指定辯護人即原審法院之公設辯護人為其辯護，其
等對就審期間不足七天並無異議，且上訴人在該第一次審判期日
之前，已先於九十八年七月二十日準備程序時詳為陳述，非無充
分之時間行使其防禦權，有原審卷內訴訟資料足憑（見原審卷第
三五至三六、八七至九０頁）。原審上開訴訟程序之瑕疵，於本
件判決結果及上訴人之防禦權顯然無影響。上訴意旨(四)及其他上
訴意旨所指各節，並非依據卷內訴訟資料具體指摘原判決有何違
背法令之情形，核與法律規定得為第三審上訴理由之違法情形不
相適合。應認上訴人之上訴為違背法律上之程式，予以駁回。又
原判決正本第二頁倒數第四行之「實體部分」，應係「程序部分
」之誤植，應由原審更正之，併予敘明。
據上論結，應依刑事訴訟法第三百九十五條前段，判決如主文。
中    華    民    國  九十八  年    十    月  二十二  日
                      最高法院刑事第七庭
                          審判長法官  林  永  茂
                                法官  蘇  振  堂
                                法官  蕭  仰  歸
                                法官  林  立  華
                                法官  蔡  彩  貞
      本件正本證明與原本無異
                                      書  記  官
中    華    民    國  九十八  年    十    月  二十六  日
                                                    m


司法院資訊處製作；財團法人民間司法改革基金會備份。
